【裁判字號】    99,交聲,1883
【裁判日期】    991231
【裁判案由】    違反道路交通管理處罰條例聲明異議
【裁判全文】
臺灣臺北地方法院交通事件裁定       99年度交聲字第1883號
異  議  人
即受處分人  劉建均原名劉立仁.
上列異議人即受處分人因違反道路交通管理處罰條例案件，對於
臺北市交通事件裁決所於民國99年11月17日所為之處分（原處分
案號：北市裁罰字第裁22-AEY646604號），聲明異議，本院裁定
如下：
    主  文
異議駁回。
    理  由
一、按汽車駕駛人飲用酒類或其他類似物後其吐氣所含酒精濃度
    超過每公升○‧二五毫克或血液中酒精濃度超過百分之○‧
    ○五以上者，不得駕車，道路交通安全規則第一百十四條第
    二款定有明文。汽車駕駛人，駕駛汽車經測試檢定有酒精濃
    度超過規定標準者，處新臺幣（下同）一萬五千元以上六萬
    元以下罰鍰，並當場移置保管該汽車及吊扣其駕駛執照一年
    ，道路交通管理處罰條例第三十五條第一項第一款亦有明文
    。再按同條例第六十八條第二項規定：「領有汽車駕駛執照
    之汽車駕駛人，除駕駛聯結車、大客車、大貨車外之非其駕
    駛執照種類之車輛，違反本條例及道路交通安全規則之規定
    ，應受吊扣駕駛執照情形時，無因而肇事致人受傷或重傷者
    ，記違規點數五點。但一年內違規點數共達六點以上或再次
    應受吊扣駕駛執照情形者，併依原違反本條例應受吊扣駕駛
    執照處分規定，吊扣其駕駛執照」，考其立法理由係：「為
    利明確汽車駕駛人駕駛非其駕駛執照種類之車輛，違反應受
    吊扣駕駛執照之處分處理，並在兼顧本條例立法意旨下，增
    訂第二項得緩即予吊扣而採記違規點數及駕駛人仍無改正仍
    再犯違規之應併原吊扣處罰之規定」，從而汽車駕駛人駕駛
    非其駕駛執照種類之車輛，違反應受吊扣駕駛執照之處分者
    ，依該條例第六十八條第二項規定，得緩即予吊扣駕駛執照
    而採記違規點數五點。又汽車駕駛人，有該條例第三十五條
    第一項第一項規定之情形者，應接受道路交通安全講習，同
    條例第二十四條第一項第二款亦有明文。所謂汽車，依同條
    例第三條第八款規定，包括機器腳踏車。再按領有駕駛執照
    且未經吊註銷之駕駛人，駕駛機器腳踏車經測試檢定有酒精
    濃度超過規定標準即吐氣所含酒精濃度超過每公升○．四毫
    克以上未滿○‧五五毫克，且於一年內無二次以上此款行為
    ，並在舉發通知單上所載應到案日期前到案聽候裁決者，依
    違反道路交通管理事件統一裁罰基準表之規定，應處罰鍰金
    額為三萬元。
二、本件原處分機關臺北市交通事件裁決所係以：異議人即受處
    分人劉建均（原名劉立仁）於民國九十九年八月二十四日上
    午，騎乘車號 DNE-598號輕型機車，行經臺北市○○○路九
    九號前時，為臺北市政府警察局大同分局雙連派出所警員當
    場攔停，實施吐氣酒精濃度檢測，發現異議人於當日上午五
    時二十五分許吐氣所含酒精濃度高達每公升○‧四八毫克，
    超過規定標準，乃以異議人有違反前揭道路交通管理處罰條
    例第三十五條第一項第一款之規定製單舉發，嗣異議人於舉
    發通知單上所載應到案日期（即同年九月八日前）向原處分
    機關提出申訴，經原處分機關函請臺北市政府警察局大同分
    局調查結果，認異議人領有普通重型機車駕駛執照，駕駛非
    其駕駛執照種類之輕型機車，有前揭違規行為，乃於同年十
    一月十七日依道路交通管理處罰條例第三十五條第一項第一
    款、第六十八條第二項、違反道路交通管理事件統一裁罰基
    準及處理細則第四十一條、第四十三條、第四十四條、第六
    十七條等規定，裁處異議人罰鍰三萬元，記違規點數五點，
    並應參加道路交通安全講習。
三、異議意旨略以：異議人於警員取出酒測器時，曾詢問該儀器
    是否標準合格，警員表示有檢驗合格，另名持攝影機之警員
    突稱：「如果○‧二八就放你走，不開單！」，伊覺得該儀
    器可能有問題，遂要求前往醫院驗血，警員隨即稱：「你拒
    測哦！我先開你拒測六萬。」異議人回以：「我有說拒測嗎
    ？是你這樣說，我才會要求驗血啊！為何說我拒測？」警員
    即表示：「中原標準時間都會有誤差，機器難免都會有誤差
    值，是機器當然有誤差值。」警員所為處置是否恰當，請求
    法院查明上情云云。
四、查異議人於九十九年八月二十四日上午，騎乘車號 DNE-598
    號輕型機車，行經臺北市○○○路九九號前時，為警當場攔
    停，實施吐氣酒精濃度檢測，發現異議人於當日上午五時二
    十五分許吐氣所含酒精濃度高達每公升○‧四八毫克等情，
    有呼氣酒精濃度檢測單及舉發通知單附卷可稽，堪認異議人
    確有飲用酒類或其他類似物後，騎乘上開機車經測試檢定其
    酒精濃度超過規定標準，亦即吐氣所含酒精濃度超過每公升
    ○‧二五毫克之事實。異議人雖以前揭情詞置辯，惟查臺北
    市政府警察局大同分局警員所使用之呼氣酒精測試器（序號
    ：０二二一０五號），甫由經濟部標準檢驗局於九十九年三
    月十一日檢定合格，領有檢定合格證書，其檢定有效期限為
    一年，此有卷附經濟部標準檢驗局呼氣酒精測試器檢定合格
    證書可憑，該測試器並經臺北市政府警察局大同分局定期委
    請廠商志伸股份有限公司保養查核，於異議人違規前之最近
    一次保養查核時間為九十九年六月十一日，其檢測結果為合
    格，此亦有志伸股份有限公司呼氣式酒精測試器保養及查核
    測試報告在卷可參，佐以該測試器於檢測異議人後之同日晚
    間八時五十五分許，尚測得駕駛人張四維之吐氣酒精濃度為
    每公升○‧四八毫克，同日晚間九時三十三分許更測得駕駛
    人張傑智之吐氣酒精濃度為○，此有張四維及張傑智之呼氣
    酒精濃度檢測單在卷可查，足證該測試器功能、運作正常無
    誤，所測得之吐氣酒精濃度數據，確屬可信；又退步言，即
    令係經檢測合格、功能、運作正常無誤之科學儀器，於實際
    用於測數時亦難達全然精準、分毫不差之程度，故可容許合
    理之誤差值範圍，乃事理之常，此觀內政部警政署為避免機
    器正常操作狀態下之合理誤差值，而就吐氣酒精濃度檢測訂
    立標準作業程序，規定員警測得吐氣酒精濃度介於每公升○
    ‧二五毫克至○‧二七毫克者，應以勸導為宜，每公升○‧
    二八毫克以上者，始製單舉發等情即明，此有卷附臺北市政
    府警察局大同分局九十九年十月七日北市警同分交字第０九
    九三四二三三九００號函可稽，自不得以上開合理之誤差值
    範圍，即認其檢定之數值不可信；異議人既未舉證證明該儀
    器有何超出合理範圍之錯誤、失準而無法正常運作之情形，
    復經本院勘驗臺北市政府警察局大同分局雙連派出所警員舉
    發異議人酒後駕車之過程之錄影檔案結果，亦未發見執勤警
    員有何捏造事實或違法取締之情事，則異議人空言質疑呼氣
    酒精測試器不準確云云，洵屬事後卸責之詞，不足採信。
五、綜上所述，異議人確有於前揭時、地騎乘上開機車，經測試
    檢定有酒精濃度超過規定標準之違規行為，從而，原處分機
    關依前揭道路交通管理處罰條例第三十五條第一項第一款、
    第六十八條第二項、違反道路交通管理事件統一裁罰基準及
    處理細則第四十一條、第四十三條、第四十四條、第六十七
    條、違反道路交通管理事件統一裁罰基準表之規定，裁處異
    議人罰鍰三萬元，記違規點數五點，並應參加道路交通安全
    講習，核無違誤。異議人猶執陳詞，聲明異議，為無理由，
    應予駁回。
據上論斷，應依道路交通案件處理辦法第十九條，裁定如主文。
中    華    民    國    99    年    12    月    31    日
                  交通法庭法  官  陳芃宇
以上正本證明與原本無異。
如不服本裁定，應於裁定送達後5日內向本院提出抗告狀。
                          書記官  徐鶯尹
中    華    民    國   100    年    1     月    6     日

司法院資訊處製作；財團法人民間司法改革基金會備份。
